【裁判字號】    97,交聲,911
【裁判日期】    970630
【裁判案由】    聲明異議
【裁判全文】
臺灣高雄地方法院交通事件裁定         97年度交聲字第911號
                                     97年度交聲字第912號
原處分機關  交通部公路總局高雄區監理所
異  議  人
即受處分人  乙○○
上列受處分人因違反道路交通管理處罰條例案件，不服交通部公
路常局高雄區監理所於中華民國97年1 月14日所為如附表所示之
處分（原處分案號詳如附表所載），聲明異議，本院裁定如下：
    主  文
原處分均撤銷。
乙○○均不罰。
    理  由
一、原處分機關係以：車號ZA–5690號自小客車之駕駛人分別於
    如附表所示之時間，駕駛該自小客車行經如附表所示之地點
    ，有如附表所載之違規情事，經警依採證照片，以上開自小
    客車所有人即異議人乙○○為被通知人，分別舉發「闖紅燈
    」、「不遵守道路交通標線指示」之違規，異議人本應於收
    相關行舉發違規通知單時，在應到案日期前，向原處分機關
    提出陳述單，惟異議人竟遲至民國96年9 月21日，始向原處
    分機關提出陳述單，原處分機關經調查結果，仍依道路交通
    管理處罰條例第53條第1 項、第60條第2 項第3 款之規定，
    以如附表所示之裁決書裁處受處分人罰鍰各新臺幣（下同）
    5,400 元、1,800 元在案。
二、本件異議意旨略以：共議人即受處分人乙○○，於88年間業
    將車號ZA–5690號自小客車委託甲○○代為出售予林世宗，
    並將該自小客車交付予林世宗，嗣因林世宗拒不提供相關資
    料辦理過戶，異議人旋於88年12月22日登報聲明，並於同年
    12月30日向監理機關辦理「拒不過戶」車牌註銷登記，異議
    人並未於如附表所示之時、地有違規情事，原處分機關未察
    ，逕予裁處，實難令人甘服，爰依法聲明異議等語。
三、按汽車駕駛人，行經有燈光號誌管制之交岔路口闖紅燈者，
    處新臺幣1, 800元以上5,400 元以下罰鍰；汽車駕駛人，駕
    駛汽車不遵守道路交通標誌、標線、號誌之指示者，處新臺
    幣900 元以上1,800 元以下罰鍰。道路交通管理處罰條例第
    53條第1 項、第60條第2 項第3 款分別定有明文。
四、經查：
(一)、車牌號碼ZA–5690號自小客車，於附表編號1 、2 所列時、
    地，確有如附表編號1 、2 所示之交通違規行為，經警依採
    證相片舉發後，原處分機關依道路交通管理處罰條例相關規
    定分別裁處如附表所示之罰鍰等情，有如附表所示之裁決書
    2 紙、高雄市政府警察局交通警察大隊97年5 月28日高市警
    交三字第0970014141號函檢附違規通知單、違規採證相片附
    卷足憑，且為異議人所不爭執，是車牌號碼ZA–5690號之自
    小客車有如附表所載之交通違規行為，應堪認定。
(二)、證人甲○○於本院調查時具結證稱：異議人有將其所有、車
    號ZA–5690號自小客車，委託我賣掉，是賣給1 名叫林世宗
    之人，賣1 、20萬元，當時我的車行在民誠路上，我把車子
    放在路邊，林世宗就進來買，他有拿證件給我，但是他表示
    有急用又把證件拿回去，後來就沒有來辦理汽車過戶，當時
    我們有向監理所辦理拒不過戶註銷登記等語，核與異議人所
    述情節大致相符，並有汽（機）車各項異動登記書、交通部
    公路總局高雄區監理所96年9 月26日高監自字第0962004730
    號函、97年5 月19日高監自字第0970022772號函、車號查詢
    汽車車籍資料在卷可稽。而衡諸常情，車輛所有人為避免自
    己使用車輛之不便利，若果非該車輛確已處分而未能完成過
    戶行政手續，實不可能將自己使用中之車輛註銷，徒增使用
    之困擾，足見異議人辯稱：上開自小客車已於88年間委託甲
    ○○出售予林世宗，係因林世宗拒不辦理過戶，才登報並辦
    理拒不過戶註銷登記等情，尚非子虛，亦足徵異議人確非上
    開自小客車交通違規行為時之駕駛人甚明。是異議人稱：如
    附表所示之交通違規行為均係他人所為，不應歸責於異議人
    等語，即非無據。
(三)、再按，本條例（即道路交通管理處罰條例）之處罰，受舉發
    違反道路交通管理事件之受處罰人，認為受舉發之違規行為
    應歸責他人者，應於舉發違反道路交通管理事件通知單應到
    案日期前，檢附相關證據及應歸責人相關證明文件，向處罰
    機關告知應歸責人，處罰機關應即另行通知應歸責人到案依
    法處理。逾期未依規定辦理者，仍依本條例各該違反條款規
    定處罰，道路交通管理處罰條例第85條第1 項固定有明文。
    惟查，本件異議人所有之前揭車牌既已於88年12月30日辦理
    註銷登記，衡諸常情，其主觀上確有相當理由信賴上開牌照
    之任何違規行為，均不能歸責於己，且本件違規事實之時間
    距離其將車牌辦理註銷登記之時間，均已逾4 年7 月，客觀
    上亦無法期待異議人得檢附相關證據及應歸責人相關證明文
    件，向處罰機關告知應歸責人。是以，本件如附表所示之舉
    發通知單，係由異議人戶籍所在地之大廈管理員分別於93年
    8 月12日、同年9 月16日收受，此為異議人所自承，並有上
    開舉發通知單送達證書2 紙附卷可佐，是如附表所示之舉發
    通知單業已合法送達異議人無訛。異議人雖未於如附表所示
    之應到案日前，檢附相關證據及應歸責人相關證明文件，向
    處罰機關告知應歸責人，然已難認其仍應依上開條例各該違
    反條款規定處罰。
五、綜上所述，異議人既已於88年12月30日至監理機關辦理上開
    自小客車之拒不過戶註銷登記，則上開小客車如附表所示之
    交通違規行為，自不應歸責於本件異議人，原處分機關未予
    詳查，既遽予裁罰，於法即有未洽。從而，本件異議為有理
    由，應由本院將如附表所示之原處分均予撤銷，並均改諭知
    異議人不罰，以資適法。
六、據上論斷，應依道路交通案件處理法第20條，裁定如主文。
中    華    民    國    97    年    6     月    30    日
                  交通法庭    法  官  李殷君
以上正本證明與原本無異。
如不服本裁定應於送達後5日內向本院提出抗告狀。
中    華    民    國    97    年    7     月    2     日
                              書記官  陳昱良
附表：
┌─┬────┬─────┬────┬──────┬──────┬──────┬───┐
│編│違規時間│ 違規地點 │違規車輛│  違規事由  │舉發時間案號│裁決案號及裁│案  號│
│號│        │          │        │            │及應到案日期│罰內容      │      │
├─┼────┼─────┼────┼──────┼──────┼──────┼───┤
│1 │93年7 月│高雄市瑞隆│ZA–5690│行經有燈光號│93年8 月10日│高監自裁字第│97年度│
│  │30日中午│、保泰路口│號自用小│誌管制之交岔│高市警交相字│裁80–BC3044│交聲字│
│  │12時31分│          │客車    │路口闖紅燈  │第BC0000000 │603號；罰鍰 │第911 │
│  │        │          │        │            │號；93年9 月│5,400 元【備│號    │
│  │        │          │        │            │21日        │註1】       │      │
│  │        │          │        │            │            │            │      │
│  │        │          │        │            │            │            │      │
├─┼────┼─────┼────┼──────┼──────┼──────┼───┤
│2 │93年8 月│高雄市中華│同上    │不遵守道路交│93年9 月12日│高監自裁字第│97年度│
│  │27日晚上│、民生路口│        │通標線之指示│高市警交相字│裁80–BB3069│交聲字│
│  │11時55分│          │        │            │第BB0000000 │116號；罰鍰 │第912 │
│  │        │          │        │            │號；93年10月│1,800 元【備│號    │
│  │        │          │        │            │25日        │註2】       │      │
├─┴────┴─────┴────┴──────┴──────┴──────┴───┤
│備註1 ：因異議人於96年9 月21日始提出申訴，已逾越應到案期限即93年9 月21日達60日以上，│
│        是依違反道路交通管理事件統一裁罰基準表，處5,400元之罰鍰。                   │
│備註2 ：因異議人於96年9 月21日始提出申訴，已逾越應到案期限即93年10月25日達60日以上，│
│        是依違反道路交通管理事件統一裁罰基準表，處1,800 元之罰鍰。                  │
└──────────────────────────────────────────┘
（得抗告）


司法院資訊處製作；財團法人民間司法改革基金會備份。
